臺灣臺北地方法院民事判決　　　　　　　　94年度簡字第11號
原　　　告　復華商業銀行股份有限公司
法定代理人　高抗勝
訴訟代理人　董宜華
　　　　　　簡惠國
被　　　告　和群開發事業股份有限公司
法定代理人　甘鴻靖
訴訟代理人　劉祿雄
上列當事人間請求給付票款事件，本院於中華民國九十四年九月
二十一日言詞辯論終結，判決如下：
    主  文
被告應給付原告新臺幣貳佰貳拾伍萬元，及如附表所示之利息。
訴訟費用由被告負擔。
本判決得假執行。
    事實及理由
(甲)程序方面：
  被告未於最後言詞辯論期日到場，核無民事訴訟法第三百八十
  六條各款所列情形，爰依原告之聲請，由其一造辯論而為判決
  。
(乙)實體方面：
一原告主張：被告前簽發如附表所示票面金額共新臺幣（下同）
  二百二十五萬元，付款人均為台北國際商業銀行德惠分行之支
  票六紙予訴外人康和租賃股份有限公司（下稱康和公司），嗣
  康和公司將系爭支票背書轉讓予原告，詎系爭支票經原告提示
  後因存款不足遭退票，爰依票據之法律關係，請求被告給付票
  款及法定遲延利息等語。並聲明：被告應給付原告二百二十五
  萬元，及如附表所示之利息。
二被告未於最後言詞辯論期日到場，惟據被告之前到庭及提出之
  書狀，聲明、陳述如下：被告固曾簽發如附表所示系爭支票予
  康和公司，惟康和公司將上開支票背書交付予原告，係委由原
  告取款，原告並非票據權利人，自不得請求被告給付票款。且
  財政部金融局台融局(一)字第八五五五三八五二號函表示，金融
  機構辦理墊付國內票款時，要求申請人開立備償專戶，將來票
  款收對後存入備償專戶，銀行係代為提示，支票並未轉讓予銀
  行，若票據到期提示遭退票時，銀行原則無法以票據權利人之
  地位對發票人索賠等情，足認原告並未取得系爭支票之票據權
  利云云，資為抗辯。並聲明：原告之訴駁回。
三兩造不爭執之事實：
(一)被告前簽發如附表所示受款人均為康和公司，票面金額共二百
  二十五萬元之支票六紙予康和公司，康和公司在系爭支票背書
  後交付原告，且系爭支票背面蓋有康和公司第0000000
  000000號備償帳戶章，前開支票經原告提示後因存款不
  足遭退票，為兩造所不爭執，有系爭支票、退票理由單各六紙
  在卷可稽。
(二)康和公司於九十一年十月八日，與原告簽訂放款借據，約定自
  九十一年十月八日起至九十二年十月七日止，在一億元限額內
  得向原告借款，且約定康和公司在借款期限內得提供經原告認
  可之應收票據轉讓與原告，為兩造所不爭執，有該放款借據在
  卷足憑。
四得心證之理由：
  本件兩造所爭執之處，應在於康和公司背書交付系爭支票予原
  告，係背書轉讓或委任取款背書？
(一)按記載受款人之支票應依背書及交付而轉讓。執票人以委任取
  款之目的，而為背書時，應於支票上記載之。票據法第一百四
  十四條準用第三十條第一項、第四十條第一項分別定有明文。
  是票據法上之背書依其目的不同，可分為票據權利轉讓背書與
  委任取款背書，而執票人以委任取款之目的為背書時，依前開
  規定，應於支票上記載之。
(二)另所謂墊付國內票款之墊付係實務上之用語，其真意乃借款人
  與銀行約定將融資客票以讓與方式即依背書轉讓於銀行，於票
  據提示屆至時，再由銀行以執票人身分提示領取票款，抵償債
  務，此觀諸原告與康和公司間放款借據第二條第二款自明。至
  銀行實務上提示各該客票時，一般作業向在支票背面註明備償
  專戶之帳號，僅係在區分銀行之不同客戶，便於處理不同客戶
  帳務之便宜措施，並非以客戶名義請求付款，亦即銀行仍以本
  身為執票人地位提示該客票兌付。又借款人執應收客票向銀行
  貸款，銀行如每有收取客票票款即逐筆歸還所貸款項時，銀行
  之實務處理上通常均以借款人名義開立一放款備償專戶，將收
  妥之票款存入該戶，並俟款項達到一定金額或於過一定期間後
  轉帳償還放款。其目的在於節省記帳及計算之手續，亦即該放
  款備償專戶係專為抵償借款人之債務，戶名雖為借款人，但係
  銀行為處理不同客戶帳務方便獨立設立之帳戶，客戶無自由處
  分權，亦即非屬借款人之存款帳戶。縱認前開備償專戶係借用
  人所有，惟如前所述，依前開放款借據之約定，前揭支票既背
  書轉讓於銀行持有，則其提示係本於權利人之意思為之，至支
  票兌現後應另存入備償專戶，為另一法律關係，與銀行本於執
  票人行使票據權利無涉。
(三)查系爭支票為被告所簽發，指定康和公司為受款人，康和公司
  於系爭支票背書後交付原告，康和公司於背書時並無在支票上
  為委任取款之記載，此有系爭支票在卷可稽（見本院卷第7至1
  2頁）。至系爭支票背面雖記載：「康和公司『備』0000
  000000000號」等字樣，惟此為原告內部作業識別上
  方便之記載，已如上述，依票據法第十二條規定不生票據上記
  載之效力。況依康和公司與原告簽訂前開放款借據第三條第二
  款約定，康和公司在借款期限內得提供經原告認可之應收票據
  轉讓與原告，此已有該放款借據在卷可稽（見本院卷第六十三
  頁），亦為被告所不爭執。堪認康和公司係將系爭支票背書轉
  讓予原告，由原告將系爭支票存入康和公司之前開備償帳戶內
  ，用以清償康和公司積欠原告之債務，原告即為系爭支票之票
  據權利人，不因為支票背面記載康和公司之前開備償帳戶，即
  認為康和公司係委任原告取款背書，則被告辯稱康和公司前開
  背書僅為係委任取款背書，原告並非票據權利人云云，即非可
  取。
(四)至財政部金融局台融局(一)字第八五五五三八五二號函，係財政
  部金融局函覆中華民國銀行公會有關票據貼現時支票載明禁止
  背書轉讓和支票未轉讓於銀行之疑義，所為之解釋，此有該函
  示在卷足憑（見本院卷第六十四頁）。惟本件系爭支票均無禁
  止背書轉讓之記載，已如前述，且依康和公司與原告簽訂前開
  放款借據第三條第二款之約定，本件系爭支票已由康和公司轉
  讓於原告，亦如前述，是上開函示情形與本件系爭支票並不相
  同，不足為有利於被告之證據。
(五)末按發票人、背書人對於執票人連帶負責。執票人向支票債務
  人行使追索權時，得請求自為付款提示日起之利息，如無約定
  利率者，依年利六釐計算，票據法第一百四十四條準用第九十
  六條第一項及第一百三十三條分別定有明文。本件被告為系爭
  支票之發票人，原告為系爭支票之執票人，原告依票據之法律
  關係，請求被告給付前揭票款及自附表所示提示日起至清償日
  止，按年利六釐計算之利息，依上開規定，即屬有據。
五從而，原告依票據之法律關係，請求被告給付二百二十五萬元
  ，及如附表所示之利息，為有理由，應予准許。
六又本判決係就民事訴訟法第四百二十七條第一項至第四項適用
  簡易訴訟程序所為被告敗訴之判決，依同法第三百八十九條第
  一項第三款規定，應依職權宣告假執行。
七本件事證已臻明確，兩造其餘主張、陳述及所提證據，經審酌
  與本院前揭判斷不生影響，毋庸再予審酌，併此敘明。
八訴訟費用負擔之依據：民事訴訟法第七十八條。
中　　華　　民　　國　　94　　年　　10　　月　　5　　日
  　　　　　　　　　民事第六庭法　　　官  姜悌文
以上正本係照原本作成
如對本判決上訴，須於判決送達後20日內向本院提出上訴狀，並
依上訴利益繳納上訴費。
中　　華　　民　　國　　94　　年　　10　　月　　12　　日
                              法院書記官　蔡炎暾
